# 请教实务会计问题 #同一控制业务合并# 急！

提问人：野比大雄 时间：2011-09-14 17:24:36
最近在实务中遇到以下案例：
事项一：甲有限公司经营A业务以及其他多项业务，甲公司控股股东为张三。A业务 2010 年和 2011 年均盈利，且可单独核算。
事项二：张三为了将A业务运作上市，于 2011 年 1 月 1 日与李四、王五设立有限公司乙，注册资本 1000 万元（均为现金出资），张三绝对控股。张三计划于 2011 年 10 月 1 日把甲公司A业务相关的资产负债和人员注入和转入乙公司。（张三希望能够通过同一控制下业务合并的相关准则，实现将A业务近两年的利润并入未来拟上市的乙公司）
事项三：为简单陈述，假定重组时点A业务相关的全部资产和负债如下： 固定资产 账面值 800 万 评估值 1000 万 存货 账面值 200万 评估值 250 万 负债 账面值和评估值均为零。
事项四：甲公司与乙公司拟按以下方式重组： （ 1 ）将甲固定资产以增资的形式注入乙公司。 会计师建议的账务处理为：乙公司拟进行会计分录为：借： 固定资产 800 未分配利润 200 贷：实收资本 1000 （实收资本金额为乙公司发行股本的对价，即固定资产的评估值; 为了满足同一控制合并按账面价值入账, 固定资产以原账面价值入账; 由于乙公司无资本公积，故差额冲减留存收益） （ 2 ）
乙公司按照存货的评估值从甲公司购入。
问题如下： （ 1 ）以上操作是否符合同一控制下业务合并的相关业务准则， 2011 年A业务的相关利润可否并入乙公司报表？ （ 2 ）如果问题（ 1 ）可以，那么 2010 年A业务的相关利润可否并入乙公司？（ 2010 年乙公司尚未成立） （ 3 ）“乙公司按照存货的评估值从甲公司购入”是否违背同一控制合并账面值入账的原则？是否应在重组协议中规定，存货按账面值从甲公司购入？或是应按照分录：
借：存货 200 损益 50 贷：银行存款 250 ？ （ 4 ）分录“借： 固定资产 800 未分配利润 200 贷：实收资本1000”是否合理？ 我的疑问在于如果重组时点就可以有-200万的未分配利润，那么这 200 万元是否可以抵税？ （ 5 ）如果以上的处理有问题，那么如何处理可以实现将A业务利润并入乙公司的目的？

回答人：chenyiwei
回复 野比大雄 的帖子
根据你所提供的信息，初步分析：
1 、如果甲乙两家公司都是由张三控股的，则乙公司取得甲公司A业务的相关资产、负债符合同一控制下企业合并的定义，A业务相关的损益可并入 2011 年度乙公司的报表。 2 、实务上讨论A业务 2010 年度的经营业绩能否并入实际上没有实际意义，因为按照IPO主体自成立后持续经营三年以上的要求，最早也要用 2011 ～ 2013 年三年业绩申报上市，因此A业务 2010 年度的业绩是不会体现在乙公司将来的IPO三年申报财务报表中的。 3 、交易价格可由交易双方协商确定，这与同一控制下企业合并并不矛盾，会计的本质是在经济业务发生后探讨会计要素如何进行确认、计量、列报和披露，而不会干预一项交易“是否应当如此发生”。 4 、对于固定资产增资的处理，符合会计准则规定，但可能造成出资不足的印象，需要事先与工商局沟通，确保其可接受这样的处理。

回答人：chenyiwei
回复 野比大雄 的帖子
1 、固定资产的计税基础取决于当初以固定资产投资是否采用了特殊性税务处理方式。
2 、这部分未分配利润是由于会计处理的原因导致，并不为税法所认可，因此不能作为可以在税前弥补的亏损。

回答人：chenyiwei
回复 野比大雄 的帖子
如果不采用特殊性税务处理，投入该资产的股东已经就该资产的评估值与原账面值之间的差额计入该股东自己的应纳税所得额，则该子公司接受固定资产的计税基础应当为其公允价值。此时计税基础大于帐面价值，应确认递延所得税资产。

提问人：ying0518 时间：2011-09-14 20:25:29
回复 chenyiwei 的帖子
这个有点意思，若是找一家已经成立三年以上的空壳公司呢，申报时业绩能否连续计算？

回答人：chenyiwei
我理解成立以后的“休眠”期不能算在营业记录期内。所以类似香港等地的上市标准都明确为“活跃的经营记录”之类表述。国内尽管没有明确提到这一点，但实际上应当是更严格。